【裁判字號】    97,簡上,638
【裁判日期】    970828
【裁判案由】    公共危險
【裁判全文】
臺灣板橋地方法院刑事判決             97年度簡上字第638號
上  訴  人  臺灣板橋地方法院檢察署檢察官
被      告  乙○○
                    之1號9樓
指定辯護人  本院公設辯護人丙○○
上列被告因公共危險案件，上訴人不服本院96年度簡字第4698號
中華民國97年4 月30日第一審判決（聲請案號：95年度偵第2888
3 號），提起上訴，本院管轄之第二審合議庭判決如下：
    主  文
原判決撤銷。
乙○○故意以煤氣炸燬現供人使用之住宅，未遂，處有期徒刑壹
年拾月。緩刑肆年。
    事  實
一、乙○○與黃碧浪係夫妻關係，並向甲○○○承租位在臺北縣
    泰山鄉○○街11巷7 號2 樓房屋，作為共同居住地點。乙○
    ○於民國94年11月11日下午4 時許，在上址房屋，因獨自久
    候黃碧浪未歸，萌生自殺念頭，明知上址房屋位在現供人使
    用之集合式住宅內，且可預見倘若引爆瓦斯煤氣，可能造成
    炸燬該住宅之後果，竟仍不違背其本意，而基於炸燬現供人
    使用住宅之不確定故意，將原放置在上址房屋廚房內之瓦斯
    桶2 桶搬至其臥房內，隨即引爆瓦斯煤氣，造成上址房屋之
    門窗破損、天花板剝落（毀損部分未據告訴），惟該集合式
    住宅之樑柱仍保持完整，遮蔽功能亦未喪失而未遂。乙○○
    自己亦因此受有左手、臉部、右腳多處燒傷等傷害。嗣經警
    據報前往現場處理，始悉上情。
二、案經臺北縣政府警察局新莊分局報請臺灣板橋地方法院檢察
    署檢察官偵查後聲請以簡易判決處刑。
    理  由
一、證據能力部分：按被告以外之人於審判外之言詞或書面陳述
    ，除法律有規定者外，不得作為證據，刑事訴訟法第159 條
    第1 項固定有明文。惟被告以外之人於審判外之陳述，雖不
    符同法第159 條之1 至之4 之規定，而經當事人於審判程序
    同意作為證據，法院審酌該言詞陳述或書面陳述作成時之情
    況，認為適當者，亦得為證據；當事人、代理人或辯護人於
    法院調查證據時，知有第159 條第1 項不得為證據之情形，
    而未於言詞辯論終結前聲明異議者，視為有前項之同意，此
    亦據同法第159 條之5 規定甚明。查本件被告、檢察官於本
    院準備程序中均未就證據能力提出爭執，且迄於言詞辯論終
    結前，亦未就本院所調查之證據主張有刑事訴訟法第159 條
    第1 項不得為證據之情形，應認均已同意得作為本案之證據
    。從而，下述證據資料縱有屬傳聞證據，且不符刑事訴訟法
    第159 條之1 至之4 之規定者，經本院審酌各該證據資料作
    成時之一切客觀情況，認無不適當之情事，均認有證據能力
    ，合先敘明。
二、上揭事實，迭據被告乙○○於警詢、偵訊及本院審理時坦承
    不諱，核與證人甲○○○、黃碧浪於警詢及偵訊時、證人黃
    耀文、吳漢森、郭劍紅、黃惠仙於警詢時之證述情節相符，
    並有租賃契約、臺北縣政府消防局火災原因調查報告書各1
    份、現場照片20幀附卷可稽，足認被告之自白與事實相符。
    本案事證明確，被告犯行堪予認定。
三、核被告所為，係犯刑法第176 條、第173 條第3 項、第1 項
    之以煤氣炸燬現供人使用之住宅未遂罪。被告已著手實施炸
    毀現供人使用住宅之行為，惟未發生炸燬該住宅之結果，為
    未遂犯，依刑法第25條第2 項後段（本條文於被告行為後，
    固於95年7 月1 日起修正施行，然修正後條文僅將修正前條
    文第26條前段規定移列至修正後條文第25條第2 項後段，非
    屬法律之變更，自不生比較適用新舊法之問題，依一般法律
    適用原則，應直接適用裁判時之規定）減輕其刑。原審據以
    論罪科刑，固非無見。惟查：本件不符中華民國九十六年罪
    犯減刑條例所定之減刑條件（詳下述），自不得依該條例規
    定減刑，原審依該條例第2 條第1 項第3 款規定，減其宣告
    刑二分之一，尚有未洽。上訴人提起本件上訴，為有理由，
    應予撤銷改判。又本件被告係因感情因素，而萌輕生之念，
    未顧及行為之嚴重後果，始為本件炸燬住宅之行為，其主觀
    惡性尚非重大，惟其所犯之罪，係法定本刑無期徒刑或7 年
    以上有期徒刑之重罪，與其前述犯罪情節相較，實屬情輕而
    法重，客觀上足以引起一般同情，而有堪資憫恕之處，本院
    認即令處以法定最低刑度，猶嫌過重，爰依刑法第59條（按
    本條文固亦於95年7 月1 日起修正施行，惟其修正後之條文
    ，僅屬法院就刑之酌減審認標準見解之明文化，非屬法律之
    變更，應依一般法律適用原則，適用裁判時法《最高法院95
    年第8 次刑事庭會議決議六、(一)、95年第21次刑事庭會議決
    議意旨參照》）規定，酌減其刑，並遞減輕之。爰審酌被告
    之犯罪動機、手段、行為時所受刺激程度、其行為所造成之
    危害程度，及被告犯後均坦承犯行，且已與被害人達成和解
    ，賠償被害人之損害（詳後述），其犯後態度尚稱良好等一
    切情狀，量處如主文所示之刑，以示懲儆。末按犯罪在刑法
    修正施行前者，於刑法修正施行後，緩刑之宣告，應適用修
    正後刑法第74條之規定，無須另行比較新舊法（最高法院95
    年第8 次刑事庭會議決議意旨七、參照）。查被告未曾因故
    意犯罪受有期徒刑以上刑之宣告，有臺灣高等法院被告前案
    紀錄表1 份附卷可按，其因一時衝動，意在輕生，而犯本件
    之罪，其犯後亦深表悔意，並已與被害人達成和解，賠償被
    害人所受損害，此有原審96年7 月6 日訊問筆錄1 份、電話
    查詢紀錄表1 紙等在卷可按，被害人亦表示願意原諒被告，
    不再追究被告之責任，本院認被告經此偵審程序之教訓後，
    應能知所警愓，而無再犯之虞，對被告所處之刑以暫不執行
    為適當，爰依刑法第74條第1 項第1 款規定，併予宣告緩刑
    4 年，以啟自新。
四、按「下列之罪，經宣告死刑、無期徒刑或逾有期徒刑1 年6
    月之刑者，不予減刑：……刑法第176 條故意炸燬第173 條
    之物……」，中華民國九十六年罪犯減刑條例第3 條第15款
    定有明文。其將「刑法第176 條故意炸燬第173 條之物」列
    為不能減刑，既然未分別列出刑法第173 條各項，即應包含
    全部條文，僅排除過失部分而已，依法條文義解釋，無論是
    故意炸燬既遂（刑法第176 條、第173 條第1 項）、故意炸
    燬未遂（刑法第176 條、第173 條第3 項）或預備故意炸燬
    （刑法第176 條、第173 條第4 項），倘經宣告死刑、無期
    徒刑或逾有期徒刑1 年6 月之刑者，均不予減刑。本件被告
    犯刑法第176 條、第173 條第3 項、第1 項之以煤氣炸燬現
    供人使用之住宅未遂罪，經宣告逾有期徒刑1 年6 月之刑，
    自無減刑條例之適用，附此敘明。
據上論斷，應依刑事訴訟法第455 條之1 第1 項、第3 項、第36
9 條第1 項前段、第364 條、第299 條第1 項前段，刑法第176
條、第173 條第3 項、第1 項、第25條第2 項、第59條、第74條
第1 項第1 款，判決如主文。
本案經檢察官謝岳龍到庭執行職務。
中    華    民    國    97    年    8     月    28    日
                  刑事第十五庭  審判長法  官  陳鴻清
                                      法  官  張兆光
                                      法  官  朱嘉川
以上正本證明與原本無異。
不得上訴。
                                      書記官  陳聖儒
中    華    民    國    97    年    9     月    4     日
附錄本案論罪科刑法條全文：
中華民國刑法第176條
故意或因過失，以火藥、蒸氣、電氣、煤氣或其他爆裂物，炸燬
前三條之物者，準用各該條放火、失火之規定。
中華民國刑法第173條
放火燒燬現供人使用之住宅或現有人所在之建築物、礦坑、火車
、電車或其他供水、陸、空公眾運輸之舟、車、航空機者，處無
期徒刑或7 年以上有期徒刑。
失火燒燬前項之物者，處1 年以下有期徒刑、拘役或5 百元以下
罰金。
第1 項之未遂犯罰之。
預備犯第1 項之罪者，處1 年以下有期徒刑、拘役或3 百元以下
罰金。


司法院資訊處製作；財團法人民間司法改革基金會備份。
